【裁判字號】    89,自,282
【裁判日期】    900628
【裁判案由】    侵占
【裁判全文】
臺灣士林地方法院刑事判決                          八十九年度自字第二八二號
    自  訴  人  乙○○
    被      告  丙○○
                甲○○
    共      同
    選任辯護人  朱子慶
                余欽博
右列被告因侵占案件，經自訴人提起自訴，本院判決如左：
    主  文
本件自訴不受理。
    理  由
一、自訴意旨略稱：被告丙○○、甲○○二人為夫妻，自訴人在台北市經營沅立彩色
    印刷股份有限公司時與被告認識，被告二人已移居美國關島數年，在該地經營花
    店生意，但仍經常回國，被告因經商不順，急需資金週轉，見自訴人經濟寬鬆，
    即積極鼓吹自訴人辦理移民，以他們願意協助自訴人取得關島綠卡為由，施用極
    高明之詐術，自民國八十四年十月起陸續誘騙自訴人交付新台幣（以下同）八百
    餘萬元，待自訴人察覺有詐時，因自訴人小孩寄宿被告於關島家中，自訴人亦不
    敢過於逼問，自訴人於八十五年二月間到關島時曾向被告稍加質疑，被告為取信
    自訴人，乃於八十五年二月二十四日書立證明書一份交自訴人收執，證明被告共
    收取自訴人美金三十萬元代為保管，待八十九年十月三十日再將保管之款項無息
    返還自訴人。八十八年初自訴人確定被告所說代辦移民之事根本虛假，自訴人小
    孩亦因無法辦妥關島移民而轉往美國洛杉磯求學，乃積極要求被告履行前允諾設
    定抵押權等諾言，然被告竟不加理採。自訴人不得不於八十八年四月以被告觸犯
    刑法詐欺罪名提出告訴，但經檢察官以該案屬民事糾紛為由處分不起訴。自訴人
    雖無奈，亦只好待返款期限屆至，再行處理。八十九年十月間被告丙○○見還款
    期限將至，來函表示欲出售其所有不動產，要求自訴人承購以抵銷保管之款項，
    惟其不動產市價顯不足抵押權人取償，竟擬以高於市價近四百萬元之價格要求自
    訴人承購，被告所為顯係脫罪之障眼法，被告受託保管自訴人財物，欲據為己有
    ，不願返還，核其所為已構成刑法第三百三十五條侵占罪云云。
二、按同一案件，經檢察官終結偵查者，不得再行自訴，又不得提起自訴而提起者，
    應諭知不受理之判決，刑事訴訟法第三百二十三條第一項及第三百三十四條分別
    定有明文。又同一案件經檢察官終結偵查者，不得再行自訴。所謂同一案件，係
    指所訴彼此兩案為同一被告，其被訴之犯罪事實亦屬同一者而言，而其彼此兩案
    所訴被告同一，被訴之犯罪事實亦無異，不因前後所主張之罪名有異即可謂非同
    一案件，前案如經檢察官偵查終結，後案自不得再行自訴，此有最高法院四十九
    年度台上字第三一五號判例足資參照。
三、本件自訴人自訴被告之右開犯罪事實，前經自訴人向臺灣士林地方法院檢察署檢
    察官提出告訴，並經檢察官於八十八年十一月十六日終結偵查，處分不起訴在案
    ，嗣經告訴人聲請異議後，亦經臺灣高等法院檢察署檢察長處分駁回異議確定，
    此有被告所提臺灣士林地方法院檢察署八十八度偵字第八一六七號不起訴處分書
    影本及臺灣高等法院檢察署八十九年度議字第三四○號處分書影本各一份在卷可
    憑，並經本院調閱前開卷證查核無訛。本件自訴人自訴被告所犯之罪名為侵占罪
    ，與前開提出告訴詐欺之罪名雖有不同，惟本件被告與前案被告同一，其所訴之
    犯罪事實亦無異，自訴人對同一案件，於檢察官終結偵查後之八十九年十二月二
    日再行自訴，依照上開說明，爰不經言詞辯論，逕為不受理之判決。
據上論結，應依刑訴訟法第三百二十三條第一項、第三百三十四條、第三百四十三條
、第三百零七條判決如主文。
中    華    民    國      九十      年        六        月    二十八    日
                                      臺灣士林地方法院刑事第二庭
                                          法  官
右正本證明與原本無異
如不服本判決應於送達後十日內向本院提出上訴狀
                                          書記官
中    華    民    國      八十      年                月              日


司法院資訊處製作；財團法人民間司法改革基金會備份。
